【裁判字號】    96,上易,2535
【裁判日期】    970116
【裁判案由】    傷害
【裁判全文】
臺灣高等法院刑事判決                96年度上易字第2535號
上  訴  人
即  被  告  甲○○
選任辯護人  謝生富  律師
上列上訴人因傷害案件，不服臺灣臺北地方法院96年度易字第18
60號，中華民國96年9月27日第一審判決（起訴案號：臺灣臺北
地方法院檢察署96年度偵字第12241號），提起上訴，本院判決
如下：
    主  文
上訴駁回。
    事  實
一、甲○○與乙○○均係臺北市萬華區西寧市場之攤販，甲○○
    兼任西寧市場攤販自治會（以下簡稱自治會）財務，乙○○
    則兼任總務。民國96年5月3日上午11時17分許，該自治會在
    臺北市萬華區○○○路四號開會討論問題時，甲○○與乙○○因意見不合，發生口角爭執，甲○○竟基於傷害他人身體
    之犯意，徒手拉扯推擠乙○○，致乙○○受有右前臂3處抓
    傷（約10公分、7公分及1公分長）之傷害。
二、案經乙○○訴由臺北市政府警察局萬華分局移送臺灣臺北地
    方法院檢察署檢察官偵查起訴。
    理  由
壹、關於證據能力之認定：
    被告以外之人於偵查中向檢察官所為之陳述，除顯有不可信
    之情況外，得為證據，刑事訴訟法第159條之1第2項定有明
    文。查告訴人乙○○於偵查中檢察官訊問時，係於被告在場
    之情形下具結作證，合於法定要件，且檢察官代表國家偵查
    犯罪、實行公訴，依法有訊問證人之權，證人且須具結，實
    務運作上，偵查中檢察官向被告以外之人取得之陳述，原則
    上均能遵守法律規定，不致違法取供，其可信性極高，復查
    無顯不可信之情況，依上開規定，證人乙○○於偵查中之證
    言自有證據能力。
貳、實體方面：
一、被告之供述與辯解：
    經據上訴人即被告甲○○矢口否認前揭傷害犯行，於原審及
    本院審理時辯稱：我擔任西寧市場攤販自治會財務，告訴人
    乙○○擔任總務，當日開會時，告訴人因為自治會組織條例
    問題，與我發生爭執，告訴人拍桌向我挑釁，在場4位代表
    將他拉開，前後約5秒鐘時間，沒有發生打架或抓傷告訴人
    之事，告訴人手臂抓傷，不知傷從何來，可能是勸架的人拉
    開告訴人時造成的，我與告訴人並無肢體碰撞，開會時我是
    坐在告訴人對面，中間還有一位范先生，我是推中間那個人
    ，不是推告訴人，我沒有打告訴人，偵查中提出之西寧市場
    攤販連署書中記載「本人一時衝動向前與他拉扯『打架』」
    ，係屬『吵架』之誤繕云云。
二、認定犯罪事實所憑之證據及理由：
（一）上揭犯罪事實，業據告訴人於偵查中檢察官訊問時，於被
      告在場之情形下具結作證，並指述綦詳（偵查卷第25頁）
      。其與被告衝突拉扯，受有右前臂3處抓傷（約10公分、7
      公分及1公分長）之傷害，並有臺北市立聯合診所中興院
      區96年5月3日出具之甲種診斷證明書1紙（偵查卷第13頁
      ）附卷可稽。
（二）被告於警詢時供稱：我們在討論問題時，告訴人對我拍桌
      叫囂，挑釁要我出來打架，因我當時在氣頭上，我走出去
      時，告訴人就拉我衣服，我就推開（偵查卷第6頁）；其
      於偵查中供稱：沒有與告訴人打架，只有拉扯，就是相互
      拉來拉去，因為告訴人挑釁，我一時氣憤，就和告訴人拉
      扯（偵查卷第25頁）；於原審亦自承有與告訴人拉扯（原
      審卷第8頁）。顯見被告與告訴人衝突當時，確與告訴人
      有肢體上之碰觸。
（三）證人即自治會監察人戊○○於原審結證稱：5月3日開會時
      ，發生爭論，我是監察人，我有出聲，我跟市場管理處派
      來之管理員說這件事沒有辦法達成協議，請他回去跟長官
      反應，在管理員解釋的時候，告訴人有站起來拍桌，挑釁
      說叫我們財務就是被告要打架就到外面，被告就走出去，
      兩人互相拉扯，當時狀況很亂，很多人把他們架開就繼續
      開會‧‧‧是告訴人先挑釁，被告才跟告訴人在會場邊拉
      扯，當時過程很亂，我只看到告訴人與被告在拉扯，手有
      拉來拉去，很多人架開等語（原審卷第36頁）。其於本院
      審理時復結證稱：開會時告訴人與被告有吵架，沒有打架
      ，但有一個拉一個推，告訴人拍桌子說，要打架出來，一
      個拉，一個推，大家就上去把他們拉開，是拉扯不是打架
      等語（本院97年1月2日審判筆錄第9頁），益證被告與告
      訴人有肢體上之拉扯推擠。
（四）再經本院比對偵查卷附事發當時現場監視器所翻拍之光碟
      片及照片內容，事發當時被告確實有逼近告訴人，舉手作
      勢欲毆打告訴人，並進而將告訴人逼至門邊拉扯推擠之動
      作（偵查卷第37-38頁、第40頁、第75頁、第77-83頁）。
      被告於本院審理時改稱未與告訴人有肢體上之碰觸云云，
      顯與客觀事證不符。
（五）至於證人戊○○於原審另證稱：告訴人與被告因為公事爭
      吵，告訴人先拍桌子說：要打架先出來，被告就很生氣與
      告訴人出去，當時大家都站起來很亂，我也起來要把他們
      架開，他們兩人肢體是否有接觸我不知道云云（原審卷第
      36頁背面）；其於本院審理時結證稱：告訴人右臂抓傷不
      知是否被告造成的，當時大家拉來拉去，分不清楚誰在拉
      ，誰在推，被告與告訴人沒有實際上接觸云云（本院97年
      1月2日審判筆錄第10頁），與其前開明確證述被告與告訴
      人有拉扯之事實不符，自無從據為對被告有利之認定。
（六）又證人丁○○於於原審結證稱：沒有看到被告有無打告訴
      人，因為告訴人在拍桌子時，把茶水弄翻，我正在擦桌子
      ，所以沒看到云云（原審卷第6頁）。其於本院審理時證
      稱：我是現任自治會會長（事發當時係副會長），事發當
      時我有與會，告訴人與被告有吵架，告訴人還大聲拍桌子
      ，沒有打架，2人還沒有碰到，就被拉開了，爭吵過程約4
      、5秒，之後繼續開會，告訴人沒有提到被打傷之事，告
      訴人手臂抓傷，是勸架時拉傷的，當時我距離較遠，沒有
      上去勸架，爭吵過程我都在場，告訴人拍桌子時，震倒茶
      水，我有擦桌子‧‧‧當時有3、4個人上去勸架，我不清
      楚是誰抓傷告訴人云云（本院97年1月2日審判筆錄第6-8
      頁）。就被告有無與告訴人發生拉扯或毆打乙節，證人丁○○於原審稱當時其在擦桌子，沒有看到云云；於本院作
      證時卻改稱被告與告訴人還沒碰到就被拉開，告訴人手臂
      抓傷，是勸架時拉傷的云云，其先後證言顯有不一致情形
      ，自難採信。而證人丙○○於本院結雖證稱：96年5月間
      我擔任自治會會長，開會時我擔任主席，告訴人與被告先
      是坐著吵，後來站起來吵，沒有打架，當時他們站起來，
      要發生打架時，代表把他們雙方拉開，前後大約4秒，隔
      了5分鐘，又繼續開會，沒有看到告訴人手臂傷是否被告
      造成的‧‧‧因為開會時意見不合，告訴人拍桌子挑釁說
      「要打架就來」，我們就把他們拉開，其實沒有發生打架
      ，被告沒有伸手，我沒有看到偵查卷第37-40頁照片上被
      告伸手的動作云云（本院97年1月2日審判筆錄第3-6頁）
      。證人丙○○所稱被告未伸手云云，既與前開現場監視器
      所翻拍之光碟片及照片呈現之客觀內容不符，亦無從對被
      告作有利之認定。
（七）至於偵查卷附連署書（偵查卷第14頁），係被告於偵查中
      自行提出，其上記載：「本市場於中華民國96年5月3日星
      期4上午11點，因洪代表明裕在開會時拍桌叫囂要打架，
      故本人一時衝動向前與他拉扯打架，各代表連署書簽名證
      明洪代表明欲，拍桌叫囂要打架」等語，並由會長、副會
      長、監察及代表簽名於後。被告辯稱：拉扯「打架」，係
      屬「吵架」之誤寫云云。證人林守義於原審雖證稱：連署
      書裡面有錯字是打架的「打」這個字，因為電話中很吵雜
      ，是戊○○打電話給我叫我打連署書，他們發生爭執過程
      ，我不在場，戊○○講大意然後我寫成文字，就是說當天
      開會起爭執，要我寫連署書，當天有請警察過去，戊○○
      與乙○○有吵架或打架的情形云云（原審卷第35頁）。然
      證人林守義事發當時既不在場，其繕打之連署書內容係聽
      聞戊○○之陳述後寫出，性質上自屬刑事訴訟法第159條
      第1項規定之書面傳聞證據。被告於原審不爭執其證據能
      力，被告辯護人於本院準備程序中則認無證據能力，待至
      審判程序，被告與辯護人復均不爭執其證據能力，檢察官
      則始終不爭執其證據能力。縱認本件當事人及辯護人均不
      爭執連署書之證據能力，然該連署書記載內容，關於被告
      有無與告訴人「打架」乙節，雖然證人戊○○、丁○○及
      丙○○於本院審理時，均附和被告說詞稱：連署書上寫「
      打架」，是打錯字，是吵架，不是打架云云，然連署書所
      記載之打架等情，既與前開被告係推擠拉扯告訴人之客觀
      事證不符，自不足以推翻已明確之前證。
（八）綜上所述，本件被告開會時因與告訴人意見不合，起口角
      爭執，進而動手拉扯推擠，致告訴人受傷之犯罪事證明確
      ，應依法論科。
三、論罪科刑理由：
    核被告所為，係犯刑法第277條第1項之普通傷害罪。原審以
    被告犯罪事證明確，援引刑法第277條第1項、第42條第3項
    ，刑法施行法第1條之1第1項、第2項前段規定，並審酌被告
    無前科紀錄，素行尚佳，因會議與告訴人意見不合發生爭執
    ，其犯罪之目的、手段、智識程度，告訴人僅受抓傷，傷勢
    非重，及被告犯罪後否認犯行等一切情狀，量處罰金新臺幣
    2萬元，如易服勞役，以新臺幣1千元折算1日。原判決認事
    用法，尚無不合，量刑亦稱妥適。被告指摘原判決不當，提
    起上訴，為無理由，應予駁回。
據上論斷，應依刑事訴訟法第368條，判決如主文。
本案經檢察官黃和村到庭執行職務。
中    華    民    國     97    年    1    月   16     日
            刑事第十三庭  審判長法  官  曾德水
                                法  官  林婷立
                                法  官  談  虎
以上正本證明與原本無異。
不得上訴。
                                書記官  黃家麟
中    華    民    國    97    年    1     月    16    日
附錄：本案論罪科刑法條全文
刑法第277條
傷害人之身體或健康者，處3年以下有期徒刑、拘役或1千元以下
罰金。
犯前項之罪因而致人於死者，處無期徒刑或7年以上有期徒刑；
致重傷者，處3年以上10年以下有期徒刑。


司法院資訊處製作；財團法人民間司法改革基金會備份。
